【裁判字號】    92,訴,1961
【裁判日期】    920910
【裁判案由】    損害賠償
【裁判全文】
臺灣高雄地方法院民事判決  九十二年度訴字第一九六一號
    原      告  甲○○
                乙○○
    被      告  丙○○
                丁○○
                戊○○
                己○○
右當事人間請求損害賠償事件，由本院刑事庭移送前來，經於民國九十二年九月十日
言詞辯論終結，本院判決如左：
    主      文
被告應連帶給付原告甲○○、乙○○各新台幣貳拾伍萬貳仟肆佰玖拾柒元、貳拾陸萬
陸仟玖佰陸拾參元及均自九十二年六月六日起至清償日止按年息百分之五計算之利息
。
原告其餘之訴駁回。
訴訟費用由被告連帶負擔五分之二，餘由原告負擔。
本判決關於原告勝訴部分於原告甲○○、乙○○各以新台幣捌萬肆仟元、捌萬玖仟元
供擔保後得假執行。
原告其餘假執行之聲請駁回。
    事實及理由
一、本件被告己○○未於言詞辯論期日到場，經核無民事訴訟法第三百八十六條所列
    各款之情形，爰依原告之聲請，准由其一造辯論而為判決。
二、本件原告起訴主張被告丙○○、戊○○、丁○○、己○○於民國九十一年九月二
    十二日晚間七時三十分許，在高雄巿旗津區○○○路與義竹街口率眾參與當地「
    興義堂」慶祝十三太保聖誕所舉行之迎神廟會活動時，因該活動擋住整個馬路造
    成當地交通阻塞多時，原告甲○○適駕駛原告乙○○所有車牌號碼ＳＬ－九六四
    三號自用小客車並搭載原告乙○○由旗津海邊回程行經該處，因不耐久候乃下車
    商請其等讓出通路以利車行，惟被告丙○○、戊○○、丁○○、己○○等人乃口
    出惡言，隨即夥同不詳姓名年籍成年男子共約十餘人共同以徒手或持路邊磚磈毆
    擊原告甲○○，並出手毆打見此下車欲行勸阻之原告乙○○，因致原告甲○○受
    有頸部擦傷、四肢挫傷及擦傷、頭部外傷、右肩挫傷等傷害，原告乙○○則受有
    四肢挫傷及擦傷、胸部挫傷、頭部外傷等傷害，而其等毆傷原告甲○○、乙○○
    後，復更持磚塊等物砸毀原告乙○○所有上開車輛，致該車之後視鏡、擋風玻璃
    、大燈、音響、雨刷片、頂蓬、輪胎蓋、擋泥板、保險桿、車身鈑金、烤漆等多
    處受損，而伊等傷後就醫共計支出醫療費用新台幣（下同）三千五百二十七元，
    原告乙○○所有上開車輛送修計花費修理費用十五萬零七百六十七元，且修車期
    間之四十日更因無車可用而租用或僱用車輛計支出交通費用八萬九千六百元，為
    此乃依共同侵權損害賠償請求權請求判令被告應連帶給付原告甲○○四十萬元（
    醫療費用二千四百九十七元，餘為精神慰撫金）、原告乙○○八十萬元（醫療費
    用一千零三十元、精神慰撫金二十九萬八千九百七十元、車輛損失五十萬元）及
    均自起訴狀繕本送達之翌日即九十二年六月六日起至清償日止按年息百分之五計
    算之利息，並願供擔保請准為假執行之宣告。
三、被告己○○未於言詞辯論期日到場，亦未提出之書狀作何聲明或陳述。
四、被告丙○○、丁○○、戊○○則以毆傷原告及毀損其車輛者並非伊等，原告所述
    均非事實，伊等所涉刑事案件現正上訴二審之中，原告請求均屬無據，爰聲明求
    為判決駁回原告之訴及假執行之聲請。
五、本件原告主張原告甲○○於上開時日駕駛原告乙○○所有前開車輛並搭載原告乙○○由高雄市旗津海邊回程路經前該路口時，適遇當地「興義堂」慶祝十三太保
    聖誕所舉行之迎神廟會活動，因不耐久候該活動阻塞交通多時，原告甲○○乃下
    車商請活動者讓出通路，卻遭約十餘名男子共同以徒手或持路邊磚磈毆擊成傷，
    而原告乙○○下車欲行勸阻時亦遭毆傷，該等人士更復持磚塊等物砸毀原告乙○○所有上開車輛，致該車之後視鏡、擋風玻璃、大燈、音響、雨刷片、頂蓬、輪
    胎蓋、擋泥板、保險桿、車身鈑金、烤漆等多處受損等情，此有其所提診斷證明
    書、照片、估價單、派工單、行車執照等件在卷可證，被告己○○未於言詞辯論
    期日到場，而被告丙○○、丁○○、戊○○於此固不爭執而堪信原告此部分主張
    為真實，惟其等則另以前揭情詞置辯。經查，被告四人於上揭地均有參與毆擊原
    告及毀損車輛之情乙節，此經當日同經該處之遊客即證人蕭益男、林瑞裕於被告
    所涉傷害等案件偵查中到庭具結證述在卷（卷附九十二年度偵字第七五四號卷九
    十二年二月二十日訊問筆錄參照），而被告於該案承辦檢察官委請法務部調查局
    以控制問題法、混合問題法實施測謊鑑定結果，其等對「未參與打人、砸車事件
    」、「案發時未打甲○○等被害人」、「被害人的車子不是伊去砸的」等問題均
    呈情緒波動反應，經研判均有說謊等情，亦有該局九十二年四月八日調科南字第
    ○九二六二三六一一一０號測謊報告書附於該卷可稽（九十二年度偵字第八二八
    八號卷第十四頁），是與兩造均不相識之證人蕭益男、林瑞裕所言既均與原告所
    述過程、情節相符，且被告等人就此諸事實經以科學方法由專業鑑定人員利用測
    謊儀器，將其等情緒波動反應情形加以記錄判別結果亦均呈現說謊反應，證人蕭
    益男、林瑞裕之指證自應與事實相符而得採信，被告丙○○、丁○○、戊○○所
    辯未為毆打原告及砸毀車輛云云並無足採，原告主張上開傷害及毀損乃均係被告
    所共為以致等情自堪採信，從而本件原告依侵權行為損害賠償請求權主張被告應
    共負侵權行為責任者，依法洵屬正當。
六、按數人共同不法侵害他人之權利者，連帶負損害賠償責任，而不法侵害他人之身
    體或健康者，對於被害人因此喪失或減少勞動能力，或增加生活上之需要時，應
    負損害賠償責任，又不法侵害他人之身體、健康、名譽、自由、信用、隱私、貞
    操，或不法侵害其他人格法益而情節重大者，被害人雖非財產上之損害，亦得請
    求賠償相當之金額，另負損害賠償責任者，除法律另有規定或契約另有訂定外，
    應回復他方損害發生前之原狀，前項情形，債權人得請求支付回復原狀所必要之
    費用，以代回復原狀，民法第一百八十五條第一項前段、第一百九十三條第一項
    、第一百九十五條第一項、第二百十三條第一項、第三項分別定有明文。本件被
    告既因上開共同不法非行而致原告受有前述傷害，並毀損原告乙○○所有前開車
    輛，其等就此自應負共同侵權行為之連帶損害賠償責任，茲就原告所得請求之損
    害賠償金額計算如后：
    (1)、醫療及交通費用：
        本件原告乃因上開傷勢而於事發翌日至台中榮民總醫院急診治療，原告甲○○、乙○○各計支出醫療費用二千四百九十七元、一千零三十元乙節，此有
        該院急診收費收據、診斷書收費收據等在卷可稽，經核此之費用均屬原告醫
        療所必要之支出，依法自應予以准許。
    (2)、修車費用：
        本件原告乙○○所有系爭車輛乃係係於八十二年七月出廠，並於同年九月二
        十日發照，而其乃因上開毀損致支出車輛修理費十四萬七千元乙節，此有估
        價單、行車執照、派工單等件在卷可稽，是原告乙○○所有系爭車輛距事發
        日即九十一年九月二十二日已近九年，該車之修理費其中計有七萬四千元既
        以新零件更換被損之舊零件，則其以修理費作為損害賠償之依據時，自應將
        零件折舊部分予以扣除始屬合理。茲依行政院所頒固定資產耐用年數表及固
        定資產折舊率之規定，自用小客車之耐用年數為五年，而原告乙○○所有上
        開車輛使用年數已逾此期間，則其所得請求零件之費用，自僅得以殘價計算
        即一萬二千三百三十三元【其計算方式：殘價＝取得成本÷（耐用年數＋1
        ）即74000÷（5＋1）＝12333】，則被告應賠償之金額即為八萬五千三百三
        十三元（即零件費用12333＋工資費用38000＋烤漆費用35000＝85333）。
    (2)、修車期間之交通費部分：
        本件原告乙○○主張其所有上開車輛自九十一年九月二十二日至十一月五日
        之修理期間，共計支出代步交通費用八萬九千六百元云云，固據其提出證明
        書三件為證，惟系爭車輛於訴外人裕民汽車股份有限公司之實際修理期間乃
        為十八日，而其至訴外人旭益汽車實業有限公司所從事者，其中之九十一年
        十一月一日為購入遮陽板一片，同月二日僅係按裝雙軌窗簾及冷媒查修，同
        月五日則僅因儀表燈不亮而拆換燈泡，此有估價單、派工單等件在卷可稽，
        是原告乙○○至訴外人旭益汽車實業有限公司所為者，均無關該車因系爭毀
        損而為之修理、換裝，或僅需甚短期間即得完成，此之三日期間自不得計入
        全日無法使用車輛之期間，原告乙○○無法利用該車之時間自應僅為實際修
        理之十八日即九十一年九月二十三日起至同年十月十七日止（扣除週六、日
        及雙十節假日）而已甚明；另原告於同年九月二十三日乃至台中榮民總醫院
        就醫，計支出來回計程車費六百元，並於無車可用期間以每日一千元向訴外
        人蔡政芳租用車牌號碼五Ｖ－八九五九號自用小客車乙部乙節，此有診斷證
        明書、證明書二紙在卷可稽，是自九十一年九月二十三日起至同年十月十七
        日止，扣除九月二十三日之就診叫用計程車及原告自謂十月一、八、十五日
        叫用計程車至台北主持電台節目期間，此間計二十日（含假日，因原告為神
        職人員，週六、日應有傳教活動）之無車可用租車期間之支出，自應由被告
        負擔始為合理，而原告於案發當晚僱請拖車將系爭車輛拖回南投草屯修理，
        並自高雄返還草屯住處所花費之交通費雖未能提出單據為證，惟此之費用依
        情確已支出，且無從苛求其等於傷後應自交通不便之旗津地區以大眾交通工
        具返家為之，本院衡以兩地距離，認以原告所謂之拖車費七千元、返家計程
        車費三千元尚屬合理正當，此之費用加計上開租車用費計三萬零六百元之支
        出，自屬增加生活上之需要，且亦有事實上之必要，自應由被告加以負擔。
        至原告另謂以其等於十月十一日、十七日、二十二日親赴台灣台北地方法院
        檢察署、台灣板橋地方法院家事法庭、台灣高等法院台南分院應訊計支出來
        回計程車費一萬四千元，且原告甲○○於九月二十四日、十月一日、十月八
        日、十月十五日、十月二十二日、十月二十九日、十一月五日均至台北主持
        電台節目而租出來回計程車費三萬五千元云云，惟其等就其應訊並未舉證加
        以證明，且至台北主持節目者乃為原告甲○○而非原告乙○○，此諸費用尚
        非增加生活上需要之必要支出，其此部分之請求尚屬無據，附此敘明。
    (3)、精神慰撫金部分：
        本件原告原告甲○○乃因上開事件而受有頸部擦傷、四肢挫傷及擦傷、頭部
        外傷、右肩挫傷等傷害，原告乙○○則受有四肢挫傷及擦傷、胸部挫傷、頭
        部外傷等傷害，並均因此於返家後前往急診治療業如上述，是本件原告甲○○、乙○○因此之傷害而致精神受有痛苦可堪認定，而本件原告甲○○乃係
        宗座傳信大學福傳學系碩士，現為神職人員，名下無財產，另土地原告乙○○為南投縣私立同德家商附設補校幼保科畢業，現職傳教士，名下有位南投
        縣草屯鎮土地二筆、汽車兩部乙節，此有畢業證書、資格證明書及財產歸戶
        清冊等件在卷可按，又被告丙○○、戊○○現業漁，均為國中畢業，被告丁○○業漁，高職畢業，被告己○○業商，高中畢業，四人名下僅被告丙○○
        有新源小客車租賃有限公司投資乙筆，餘均無任何財產，亦有財政部財稅資
        料中心財產歸戶清冊乙件附卷足憑，爰審酌兩造教育程度、經濟狀況、傷害
        之程度等一切情狀，認以原告甲○○、乙○○請求之慰撫金三十九萬七千五
        百零三元、二十九萬八千九百七十元均屬過高，應以原告甲○○、乙○○各
        二十五萬元、十五萬元較為相當，其等逾此範圍外之請求應為無據。
    縱上所述，本件原告甲○○、乙○○得請求被告賠償之金額計各為二十五萬二千
    四百九十七元、二十六萬六千九百六十三元，從而本件原告依共同侵權損害賠償
    請求權請求被告應連帶給付原告甲○○、乙○○各二十五萬二千四百九十七元、
    二十六萬六千九百六十三元及其遲延利息，依法洵屬正當，自應予以准許，其逾
    此部分範圍外之請求即屬無據，自應予以駁回。
七、本件原告陳明願供擔保請准為假執行之宣告，經核並無不合，爰就原告勝訴部分
    ，酌定相當之擔保金額准許之，至原告敗訴部分，其假執行之聲請即失所依附，
    自應予以駁回。
八、本件為判決基礎之法律關係已臻明確，兩造其餘之攻擊防禦方法核與判決結果不
    生影響，毋庸一一論列，併此敘明。
九、據上論結，本件原告之訴為一部有理由，一無理由，爰依民事訴訟法第三百八十
    五條第一項、第八十五條第二項、第七十九條前段、第三百九十條第二項，判決
    如主文。
中      華      民      國    九十二    年      九      月      十      日
                              臺灣高雄地方法院民事第五庭
~B法  官  黃  宏  欽
右為正本係照原本作成。
如不服本判決，應於判決送達後廿日內，向本院提出上訴狀並表明上訴理由，如於本
判決宣示後送達前提起上訴者，應於判決送達後十日內補提上訴理由書（須附繕本）。
中      華      民      國    九十二    年      九      月      十      日
~B法院書記官  史華齡


司法院資訊處製作；財團法人民間司法改革基金會備份。
